臺灣臺中地方法院民事判決　94年度訴字第1254號
原　　　告　丙○○
訴訟代理人　乙○○
被　　　告　甲○○
上列被告因傷害案件，經原告提起請求損害賠償之附帶民事訴訟
（94年度交附民字第30號），經本院刑事庭裁定移送前來，本院
於民國94年12月12日言詞辯論終結，判決如下：
    主      文
被告應給付原告新臺幣參拾陸萬壹仟貳佰玖拾玖元及自民國九十
四年二月二十四日起至清償日止，按年息百分之五計算之利息。
原告其餘之訴駁回。
訴訟費用由被告負擔百分之二十，餘由原告負擔。
本判決關於原告勝訴部分，原告如以新臺幣壹拾貳萬壹仟元為被
告供擔保後，得為假執行。但被告如以新臺幣參拾陸萬壹仟貳佰
玖拾玖元為原告預供擔保，得免為假執行。
原告其餘假執行之聲請駁回。
    事實及理由
壹、原告主張：被告甲○○於民國92年12月12日8時40分許，駕
    駛車牌號碼ＯＪ─2608號自用小客車，沿台中市○○路由南
    往北方向行駛，途經該路與美德街設有閃光號誌之交岔路口
    時（崇德路上為閃光黃燈、美德街上為閃光紅燈），本應注
    意閃光黃燈表示「警告」，車輛應減速接近，注意安全，小
    心通過；又駕駛人應注意車前狀況，隨時採取必要之安全措
    施。而依當時情形，又無不能注意之情事，竟疏於注意，貿
    然駛入該交岔路口，適同一時、地，原告駕駛車牌號碼ＶＮ
    Ｒ─657號重機車，由美德街由東往西方向，要行駛進入交
    岔路口，亦應注意車前狀況，隨時採取必要之安全措施及機
    車行駛至交岔路口，應遵守閃光紅燈交通號誌之指示停車等
    候，而依當時情形，又無不能注意之情事，竟疏於注意，仍
    貿然駛入，避煞不及，遂於交岔路口，被告駕駛之自小客車
    右側擦撞及原告所駕機車，致原告受有左腳開放骨折、腦震
    盪、腦水腫、胸部挫傷等傷害。被告於肇事後即請路人報警
    ，並留於現場，嗣經台灣台中地方法院檢察署檢察官提起公
    訴，經本院93年度交易字第417號判決被告過失傷害罪，處
    有期徒刑貳月，如易科罰金，以佰元折算壹日確定在案。
    原告因被告之過失行為而受有上開損害，爰依民法第184 條
    第1項前段、第193條第1項及第195條第1項規定訴請被告給
    付損害賠償。請求明細如下：
（一）醫療費用：包括原告受傷後前往光田綜合醫院、李綜合醫
      院大甲分院、中國醫院大學附設醫院、沙鹿童綜合醫院、
      仁合堂中醫診所等就醫，合計支出53925元。
（二）增加生活上需要之費用
   (1) 醫療相關費用：即住院期間購買醫療用品合計支出6662元
      。
   (2) 看護費用：原告因被告之侵權行為，自92年12月17日起
      至同年月23日止，聘請專職看護7日，共支出費用8800元
      。自93年4月28日起至同年5月4日止，聘請專職看護7日
      ，計支出費用12100元。自92年12月12日起至同年月16
      日止，及93年四月27日等，合計6日，雖由原告之家人代
      勞看護，仍應認原告有受相當親屬看護之損害，得依一般
      看護工每日2000元據以請求，合計12000元。原告因傷
      住院初步診治後，自92年12月23日出院返家尚未復原，且
      無法行動多所不便，於93年4月16日回診因術後再併發骨
      折，再度入院開刀治療，其間門診次數高達22次，時須家
      人及兄嫂丁○○駕車搭載前往醫院及協助照顧，迄94年2
      月18日止（扣除上述住院期間），共計414日，如依一般
      看護工每日2000元計算，被告應賠償相當看護費支出
      828000 元。以上合計為860900元。
（三）工作收入減少之損失：
      原告於車禍發生前，係在訴外人榮民禮儀服務社工作，月
      薪為32000元，自92年12月12日發生車禍迄94年3月間均無
      法工作，算至94年一月止，共13個月又18日，故請求被告
      給付此期間不能工作之薪資損失436571元（即3200013
      加上3200018/28=436571）
（四）精神慰撫金：
      原告身手原屬矯健，身體狀況健全，因被告過失所為致原
      告至今未能完全復原，須忍受行動不便之苦，讓原屬愉悅
      之人生大為混亂，所受精神上之痛苦不言可喻，未來尚需
      施行拔除固定手術，術後還需休養1個月，被告竟未聞問
      ，使原告心理尤難平復，為此請求賠償慰撫金600000元。
      綜上所述，原告聲明：被告應給付原告0000000元，及自
      起訴狀繕本送達翌日起至清償日止，按年利百分之5計算
      之利息，及願供擔保，請准宣告假執行。
貳、被告則以：被告對於刑事判決認定其於上揭時、地因駕車過
    失致原告受有前開傷害乙情不爭執，惟原告過失程度較多，
    被告雖表明願賠償350000元，不為原告所接受，但原告請求
    賠償金額過高顯非妥適，應予酌減。
    (1)減少工作收入及勞動能力減少損失部分：原告於車禍發生
      前，雖在訴外人榮民禮儀服務社工作，但僅工作3個月，
      月薪自無法以該數月月薪平均計為32000元，僅同意以每
      月25000元來計算其工作收入之損失。
    (2)看護費用部分：被告自92年12月12日起至同年月16日止，
      及93年四月27日等，合計6日，僅由原告之家人代勞看護
      ，其親屬看護之專業與聘雇看護之專業有別，不得依一般
      專業看護之標準請求每日2000元之賠償。又原告經住院初
      步診治後，自92年12月23日返家雖未復原，迄94年2月18
      日止（扣除前述住院期間），僅願以每月15000元計算3個
      月之賠償給付予原告親屬作為看護費支出。
    (3)慰撫金部分願以300000元賠償，原告請求600000元顯係過
      高，應予酌減。此外，依台灣省台中市區車輛行車事故鑑
      定委員會鑑定意見書認定，原告為肇事主因；被告為肇事
      次因。故本件應適用民法第二百十七條第一項過失相抵之
      規定，被告之過失比例僅十分之二。 並聲明：(一)原告之
      訴駁回；(二)如受不利判決，願供擔保請准宣告免為假執行
      。
參、本件經兩造協議並整理爭點，兩造不爭執及爭執事項如次：
一、兩造不爭執之事項：以下事項業據原告提出費用明細、收據
    影本、看護費收據影本兩紙、薪資證明影本一紙、診斷證明
    書正本一件及影本一件、本院93年度交易字第417號判決、
    臺灣高等法院臺中分院94交上易字第529號刑事判決影本一
    件附卷為憑，堪信屬實。
（一）被告於上開時、地，因車禍過失致原告受有上開傷害，及
      對於本院93年度交易字第417號、臺灣高等法院臺中分院
      94交上易字第529號刑事判決已確定不爭執。
（二）原告因該車禍受傷，計支出醫療費用53925元、醫療相關
      用品費用6662元、看護費8800元及12100元部分，確屬必
      要。
（三）兩造同意計算原告工作收入損失，以每月25000元為計算
      基礎。
二、兩造爭執事項：
  (一)原告請求看護費828000元及12000元部分、及工作收入損失
    436571元是否合法有據？
  (二)原告請求給付慰撫金600000元有無過高而宜合理酌減？
  (三)兩造過失責任比例為何？
肆、本院之判斷：
一、按車輛行駛時，駕駛人應注意車前狀況，隨時採取必要之安
    全措施；汽車行駛至交岔路口，其行進應遵守燈光號誌之指
    示；又閃光黃燈表示警告，車輛應減速接近，注意安全，小
    心通過；道路交通安全規則第94條第3項、第102條第1項第
    1款、道路交通標誌標線號誌設置規則第211條第1項第1款分
    別定有明文。被告駕車自應注意前揭規定，且依肇事當時狀
    況，又非不能注意，竟疏於注意，貿然駛入該交岔路口，適
    同一時、地，原告駕駛車牌號碼ＶＮＲ─657號重機車，由
    美德街由東往西方向，要行駛進入交岔路口，未注意車前狀
    況採取必要之安全措施，未遵守閃光紅燈交通號誌之指示停
    車等候，而依當時情形，又無不能注意之情事，竟疏於注意
    ，仍貿然駛入，避煞不及，以致肇事，故被告及原告對本件
    車禍之發生均有過失，且原告為肇事主因，被告為肇事次因
    ，應堪認定。本件車禍經送請台灣省台中市區車輛行車事故
    鑑定委員會鑑定結果，亦持相同看法，有鑑定意見書可參（
    見本院刑事判決影本所載），故被告上開過失行為應堪認定
    ，此亦為被告所不爭執。本院斟酌本件兩造肇事經過、刑事
    判決、鑑定報告書、兩造之違反上開道路交通安全規則等情
    狀，認應課以被告百分之四十、原告百分之六十之過失責任
    為適當。
二、再按，因汽車、機車或其他非依軌道行駛之動力車輛，在使
    用中加損害於他人者，駕駛人應賠償因此所生之損害；不法
    侵害他人之身體或健康者，對於被害人因此增加生活上之需
    要時，應負損害賠償責任；不法侵害他人之身體、健康者，
    被害人雖非財產上之損害，亦得請求賠償相當之金額。民法
    第一百九十一條之二前段、第一百九十三條第一項及第一百
    九十五條第一項前段分別定有明文。被告因過失致原告受有
    傷害，自屬因過失行為而不法侵害原告之身體、健康，應負
    侵權行為損害賠償責任。
三、茲就原告賠償請求之項目及金額，分別審酌如下：
（一）兩造不爭執項目：必要醫療費用及聘雇專業看護費用合計
      八萬一千四百八十七元（53925+6662+8800+12100=81487
      ）。是原告訴請被告給付此部分損害，自屬有據。
（二）看護費用部分：原告因被告之侵權行為，造成頭部外傷併
      腦水腫、左脛骨開放性骨折、胸部挫傷等，經送醫住院手
      術，於92年12月27日出院，至93年4月16日仍未治癒，又
      於93年4月27日住院施行左側脛骨重建鋼釘內固定及骨移
      植手術，出院後仍繼續門診追蹤及物理復健，其間自92年
      12月12日起至同年月16日止，及93年四月27日等，合計6
      日，又自92年12月23日出院返家尚未復原，猶無法行動多
      所不便，於93年4月16日回診因術後再併發骨折，再度入
      院開刀治療，其間門診次數高達22次，時須家人及兄嫂丁
      ○○駕車搭載前往醫院及協助照顧，迄94年2月18日止，
      合計420日（即14個月），業據證人丁○○證述明確，另
      證述「92年我在人民團體工會幫忙，每月車馬費壹萬多元
      ，...，93年年初原告住院返家，開始由我來照顧，我照
      顧他內容為，載他到醫院看病、煮三餐給他吃、處理傷口
      及房間、幫他復建。我除了在人民團體工會工作外，我之
      前或是之後都沒有到其他單位工作，我的小孩下午四點半
      才回來，我不用另外照顧他，所以原告返家後都是我在照
      顧他，我在看護原告的期間，人民團體如果有開會，我還
      是會去，可以支領開會的車馬費1200元，94年3月我又回
      到人民團體工作，每月支領車馬費壹萬多元，原告回來家
      以後都是由我照顧，但是92年12月12日到92  年12月16日
      及93年4月27日住院期間由原告訴訟代理人及原告訴訟代
      理人的弟弟照顧。因為請看護的錢太貴了，所以由家人來
      照顧... 」等語明確，證人為原告之親屬，因原告受傷且
      礙於聘請專業看護費用昂貴而不得不協助照顧，其專業訓
      練雖不及看護工，且參酌被告所辯，認原告請求看護費用
      應以最低基本工資每月15840元，列計14個月，合計為
      221760元為適當，逾此之請求即屬無據，應予駁回。
（三）工作損失部分：兩造於審理中協議計算原告工作收入之損
      失，以每月25000元為基準，原告於審理中亦同意以12 個
      月來計算，合計為300000元。是原告請求減少工作收入損
      失三十萬元，為有理由，逾此部分之請求即屬無據，應予
      駁回。
（四）精神慰撫金部分：查原告因本件車禍事故，受有上述傷害
      ，迄今仍遺存部分障害猶待復健，其精神及肉體上受有痛
      苦，自屬顯然。本院另斟酌原告受傷程度，所受痛苦情形
      、兩造之身分、地位、經濟能力等一切情狀，認原告請求
      賠償精神慰撫金應以300000元為適當，在此範圍內應予准
      許。
（五）綜上，原告因本件車禍所受之損害，連同精神慰撫金在內
      ，合計為903247元（81487+221760+600000=903247）。另
      按損害之發生或擴大，被害人與有過失者，法院得減輕賠
      償金額，民法第二百十七條第一項定有明文，本院認本件
      車禍事故，應課以被告百分之四十、原告百分之六十之過
      失責任為適當，已如前述，則原告就本件傷害之發生，與
      有過失，應負擔百分之六十之過失責任，爰減輕被告之賠
      償金額百分之六十。是原告本於侵權行為之規定，所得請
      求被告賠償之金額計為361299元（即903247×0.4＝36129
      9，元以下四捨五入）。
伍、綜上所述，原告之主張為屬有據，其本於侵權行為之規定，
    請求被告賠償361299元及自94年2月24日起至清償日止，按
    年息百分之五計算之利息範圍內，為有理由，應予准許；逾
    此部分之請求，則屬無據，應予駁回。
陸、兩造均陳明願供擔保，聲請宣告假執行或免為假執行。關於
    原告勝訴部分，經核均無不合，爰各酌定相當之擔保金額，
    併准許之。至原告敗訴部分，其假執行之聲請，已失所附麗
    ，應併予駁回。
柒、本件事證已臻明確，兩造其餘攻擊防禦方法與舉證，經審酌
    後核與判決結果無影響，爰不逐一論述，附此敘明。
捌、訴訟費用負擔及假執行宣告之依據：民事訴訟法第79條、第
    390條第2項、第392條。
中　　華　　民　　國　　94　　年　　12　　月   23　　　日
                  民事第一庭    法  官  張惠立
一、上為正本係照原本作成。
二、如不服本判決，應於判決送達後二十日內，向本院提出上訴
    狀。（須按他造當事人之人數附繕本）。
三、提起上訴，應以上訴狀表明(一)對於第一審判決不服之程度，
    及應如何廢棄或變更之聲明，(二)上訴理由（民事訴訟法第四
    百四十一條第一項第三款、第四款），提出於第一審法院。
中　　華　　民　　國　　94　　年　　12　　月   27　　　日
                                書記官
